臺灣嘉義地方法院民事判決　　　　　　　 93年度訴字第685號
原　　　告　丙○○
　　　　　　　　　　　　０九號.
　　　　　　丁○○○
　　　　　　乙○○
共　　　同
訴訟代理人　楊漢東律師
被　　　告　寅○○
　　　　　　　　　　　　二十號.
　　　　　　黃　菊
　　　　　　　　　　　　三巷四.
共　　　同
訴訟代理人　己○○
被　　　告　甲○○○
　　　　　　　　　　　　之一號.
　　　　　　申○○
　　　　　　　　　　　　二二號.
　　　　　　戌○○○
　　　　　　　　　　　　六號
　　　　　　丑○○
　　　　　　　　　　　　六號
　　　　　　子○○
　　　　　　　　　　　　六號
　　　　　　辛○○
　　　　　　　　　　　　三一號.
　　　　　　壬○○
　　　　　　　　　　　　六號
　　　　　　黃守絨
　　　　　　　　　　　　一弄六.
　　　　　　巳○○
　　　　　　　　　　　　號
　　　　　　黃秀花
　　　　　　　　　　　　九四號.
　　　　　　酉○○
　　　　　　　　　　　　號
　　　　　　未○○
　　　　　　　　　　　　二十號.
　　　　　　午○○
　　　　　　　　　　　　二一號.
　　　　　　辰○○
　　　　　　　　　　　　十一之.
　　　　　　戊○○
　　　　　　　　　　　　號
　　　　　　天○○( 即壬○○.
　　　　　　庚○○( 即壬○○.
　　　　　　卯○○( 即壬○○.
　　　　　　　　　　　　號
兼上列二人共同
訴訟代理人　癸○○( 即壬○○.
　　　　　　　　　　　　之一五.
被　　　告　亥○○
　　　　　　　　　　　　十之四.
上列當事人間請求分割共有物事件，本院於中華民國九十四年四
月二十八日言詞辯論終結，判決如下：
    主      文
被告戌○○○、丑○○、子○○、辛○○、壬○○應就其被繼承
人黃炳榮所有坐落嘉義縣水上鄉○○段一二九地號土地，旱，面
積四二三四．八一平方公尺，應有部分二百分之一，辦理繼承登
記。
兩造共有坐落嘉義縣水上鄉○○段一二九地號土地，旱，面積四
二三四．八一平方公尺，分割如附圖所示編號Ａ部分面積二一一
七．四平方公尺，分歸被告天○○、庚○○、卯○○、癸○○按
其應繼分比例保持公同共有；Ｂ部分面積一○五八．七平方公尺
，分歸原告丙○○、丁○○○、乙○○共同取得，並按原應有部
分比例保持共有；Ｃ部分面積四二三．四八平方公尺，分歸被告
戊○○取得；Ｄ部分面積一四一．一七平方公尺，分歸被告辰○○取得；Ｅ部分面積七○．五九平方公尺，分歸被告未○○取得
；Ｆ部分面積一○五．八八平方公尺，分歸被告寅○○取得；Ｇ
部分面積一○五．八八平方公尺，分歸被告黃菊取得；Ｈ部分面
積二一．一七平方公尺，分歸被告亥○○取得；Ｉ部分面積二一
．一七平方公尺，分歸被告甲○○○取得；Ｊ部分面積二一．一
七平方公尺，分歸被告申○○取得；Ｋ部分面積二一．一七平方
公尺，分歸被告戌○○○、丑○○、子○○、辛○○、壬○○按
其應繼分比例保持公同共有；Ｌ部分面積二一．一七平方公尺，
分歸被告黃守絨取得；Ｍ部分面積二一．一七平方公尺，分歸被
告巳○○取得；Ｎ部分面積二一．一七平方公尺，分歸被告黃秀
花取得；Ｏ部分面積二一．一七平方公尺，分歸被告酉○○取得
；Ｐ部分面積四二．三五平方公尺，分歸被告午○○取得。
訴訟費用由兩造按如附表所示「原應有部分」比例負擔。
    事實及理由
一、被告寅○○、黃菊、戊○○、甲○○○、申○○、戌○○○
    、丑○○、子○○、辛○○、壬○○、黃守絨、巳○○、黃
    秀花、酉○○、未○○、午○○、辰○○、天○○、亥○○
    經合法通知，均未於言詞辯論期日到場，核無民事訴訟法第
    三百八十六條各款所列情形，爰依原告之聲請，由其一造辯
    論而為判決。
二、原告起訴主張：
（一）坐落嘉義縣水上鄉○○段一二九地號土地（下稱系爭土地
      ）為兩造分別共有，各共有人之應有部分如附表所示。其
      中因原共有人黃炳榮於民國六十八年五月十日死亡，黃炳
      榮之繼承人即被告戌○○○、丑○○、子○○、辛○○、
      壬○○尚未辦理繼承登記，故請求被告戌○○○、丑○○
      、子○○、辛○○、壬○○就被繼承人黃炳榮之應有部分
      二百分之一辦理繼承登記後，方能辦理分割。
（二）本件系爭土地因共有人人數繁多，致原告及其他共有人無
　　　法按自己應有部分比例管理使用土地，原告為使自己能單
      獨使用收益共有土地，請求其他共有人協議分割土地，均
　    無法達成協議。共有人就系爭土地並無不分割之約定，法
      律上亦無不能分割之原因，故請求准予分割如附圖所示，
      Ａ部分面積二一一七．四平方公尺，分歸被告天○○、庚○○、卯○○、癸○○按其應繼分比例保持公同共有；Ｂ
      部分面積一○五八．七平方公尺，分歸原告丙○○、丁○○○、乙○○共同取得，並按原應有部分比例保持共有；
      Ｃ部分面積四二三．四八平方公尺，分歸被告戊○○取得
      ；Ｄ部分面積一四一．一七平方公尺，分歸被告辰○○取
      得；Ｅ部分面積七○．五九平方公尺，分歸被告未○○取
      得；Ｆ部分面積一○五．八八平方公尺，分歸被告寅○○
      取得；Ｇ部分面積一○五．八八平方公尺，分歸被告黃菊
      取得；Ｈ部分面積二一．一七平方公尺，分歸被告亥○○
      取得；Ｉ部分面積二一．一七平方公尺，分歸被告甲○○○取得；Ｊ部分面積二一．一七平方公尺，分歸被告申○○取得；Ｋ部分面積二一．一七平方公尺，分歸被告戌○○○、丑○○、子○○、辛○○、壬○○按其應繼分比例
      保持公同共有；Ｌ部分面積二一．一七平方公尺，分歸被
      告黃守絨取得；Ｍ部分面積二一．一七平方公尺，分歸被
      告巳○○取得；Ｎ部分面積二一．一七平方公尺，分歸被
      告黃秀花取得；Ｏ部分面積二一．一七平方公尺，分歸被
      告酉○○取得；Ｐ部分面積四二．三五平方公尺，分歸被
      告午○○取得。因無法使所有共有人分得之土地均能面臨
      道路，若不宜原物分割，原告亦可接受變價分割。
（三）並聲明求為判決：１被告戌○○○、丑○○、子○○、辛○○、壬○○應就其被繼承人黃炳榮坐落嘉義縣水上鄉○○段一二九地號土地，面積四二三四．八一平方公尺，應
      有部分二百分之一，辦理繼承登記。２兩造共有坐落嘉義
      縣水上鄉○○段一二九地號土地，地目旱，面積四二三四
      ．八一平方公尺，准予分割如附圖所示，Ａ部分面積二一
      一七．四平方公尺，分歸被告天○○、庚○○、卯○○、
      癸○○按其應繼分比例保持公同共有；Ｂ部分面積一○五
      八．七平方公尺，分歸原告丙○○、丁○○○、乙○○共
      同取得，並按原應有部分比例保持共有；Ｃ部分面積四二
      三．四八平方公尺，分歸被告戊○○取得；Ｄ部分面積一
      四一．一七平方公尺，分歸被告辰○○取得；Ｅ部分面積
      七○．五九平方公尺，分歸被告未○○取得；Ｆ部分面積
      一○五．八八平方公尺，分歸被告寅○○取得；Ｇ部分面
      積一○五．八八平方公尺，分歸被告黃菊取得；Ｈ部分面
      積二一．一七平方公尺，分歸被告亥○○取得；Ｉ部分面
      積二一．一七平方公尺，分歸被告甲○○○取得；Ｊ部分
      面積二一．一七平方公尺，分歸被告申○○取得；Ｋ部分
      面積二一．一七平方公尺，分歸被告戌○○○、丑○○、
      子○○、辛○○、壬○○按其應繼分比例保持公同共有；
      Ｌ部分面積二一．一七平方公尺，分歸被告黃守絨取得；
      Ｍ部分面積二一．一七平方公尺，分歸被告巳○○取得；
      Ｎ部分面積二一．一七平方公尺，分歸被告黃秀花取得；
      Ｏ部分面積二一．一七平方公尺，分歸被告酉○○取得；
      Ｐ部分面積四二．三五平方公尺，分歸被告午○○取得。
      ３訴訟費用由兩造各按應有部分比例負擔。
（四）提出地籍圖謄本影本、分割方案圖各一份、繼承系統表、
      土地登記謄本各二份、
三、被告庚○○、卯○○、癸○○方面：雖另提出分割方案（九
    十三年七月一日提出，即嘉義縣水上地政事務所九十三年十
    月二十二日複丈成果圖），嗣後同意原告所提之分割方案（
    見九十四年四月二十八日言詞辯論筆錄）。
四、被告寅○○、黃菊方面：雖未於最後言詞辯論期日到庭，惟
    據其先前到庭聲明及陳述：同意分割，就訴訟費用主張由原
    告負擔，惟不同意原告所提之分割方案，依原告所提之分割
    方案，其伊等分得Ｇ、Ｆ部分，該處有不詳人士之墳墓，且
    地處偏僻，對被告實為不公；因系爭土地係被告先祖遺留之
    祖產，若為變價分割，被告願承受，以維護祖產之完整性。
五、被告戊○○方面：雖未於最後言詞辯論期日到庭，惟據其先
    前聲明及陳述：原告所提之分割方案分給被告戊○○之部分
    土地面臨道路之寬度太小，希望將土地出入道路寬度改大一
    點，否則土地不方便使用。
六、被告甲○○○、申○○、戌○○○、丑○○、子○○、辛○○、壬○○、黃守絨、巳○○、黃秀花、酉○○、未○○、
    午○○、辰○○、天○○、亥○○方面：被告甲○○○、申
    ○○、戌○○○、丑○○、子○○、辛○○、壬○○、黃守
    絨、巳○○、黃秀花、酉○○、未○○、午○○、辰○○、
    天○○、亥○○未於言詞辯論期日到場，亦未提出準備書狀
    作何聲明或陳述。
七、按各共有人得隨時請求分割共有物。但因物之使用目的不能
　　分割或契約定有不分割之期限者，不在此限；又共有物分割
  　之方法，不能協議決定者，法院得因任何共有人之聲請，命
    為分配，民法第八百二十三條第一項、第八百二十四條第二
    項定有明文。又系爭坐落嘉義縣水上鄉○○段一二九地號土
    地，地目旱，面積四二三四．八一平方公尺，兩造按附表所
    示之應有部分共有，無不能分割之情事。兩造就系爭土地又
    無訂立不分割之特約，亦無因物之使用目的不能分割之情形
    ，且兩造就分割之方法迄未能達成協議，此觀兩造無法於調
    解程序達成調解而仍有爭執足明，從而，原告訴請裁判分割
    系爭土地，即無不合，應予准許。
八、至分割方法，本院斟酌如次：
（一）系爭土地略呈不規則形，東北側臨產業道路外，其餘未臨
      路。系爭土地上有編號ａ、ｂ、ｃ之涼棚及鐵架，另有編
      號ｄ至編號ｉ之墳墓六處，業據本院履勘現場查明屬實，
      製有勘驗筆錄可稽，並囑託嘉義縣水上地政事務所測量，
      製有九十三年四月十六日複丈成果圖可稽。
（二）按分割共有物之訴，係就有共有關係之共有物，以消滅共
　　　有關係為目的，予以分割，使共有人就共有物之一部分單
  　　獨取得所有權之形成訴訟。若採如原告所提分割方案分割
    　，按各共有人應有部分比例分配，符合公平原則。且被告
　　　庚○○、卯○○、癸○○亦同意原告所提之分割方案。
（三）綜上所述，為維護系爭土地利用價值及整體經濟效益，本
　　　於公平原則，爰酌定如附圖方案所示分割，判決如主文第
  　　二項所示。
九、綜上所述，本院審酌系爭土地之條件、臨路狀況、使用現狀
　　、整體利用之效益、各共有人之利益、原告所提如附圖所示
　  分割方案之優劣及兩造之意願等情，認以附圖所示分割方案
    分割系爭土地，應屬可採，爰分割為如主文第二項所示。（
    如附圖方案所示編號Ａ部分擬取得之共有人應更正為天○○
   、庚○○、卯○○、癸○○）
十、本件事證已臻明確，兩造其餘攻擊防禦方法及舉證，經審核
　　結果於判決結果不生影響，爰不予一一論列。
十一、按因共有物分割事件涉訟，由敗訴當事人負擔訴訟費用顯
      失公平者，法院得酌量情形，命勝訴之當事人負擔其一部
　　　。民事訴訟法第80條之1定有明文。依上開規定，本院認
      本件訴訟費用應由兩造按附表所示原應有部分比例負擔。
十二、據上論結，本件原告之訴為有理由，依民事訴訟法第385
      條第1項前段、第78條、第80條之1、第85條第1項但書，
      判決如主文。
中　　華　　民　　國　　94　　年　　5 　　月　　12　　日
                  臺灣嘉義地方法院民事庭
                          法　官　柯月美
以上正本係照原本作成
如對本判決上訴須於判決送達後20日內向本院提出上訴狀
中　　華　　民　　國　　94　　年　　5 　　月　　12　　日
                          書記官　洪麗惠
         附表：
        ┌──────┬──────┬──────┬──────┐
        │共  有  人  │應 有 部 分 │共  有  人  │應 有 部 分 │
        ├──────┼──────┼──────┼──────┤
        │   丙○○　 │    1/12    │   巳○○　 │ 　 1/200   │
　　　　├──────┼──────┼──────┼──────┤
        │   丁○○○ │    1/12    │   黃秀花   │ 　 1/200   │
        ├──────┼──────┼──────┼──────┤
        │   乙○○　 │    1/12    │   酉○○　 │ 　 1/200   │
        ├──────┼──────┼──────┼──────┤
        │   寅○○　 │    2/80    │   未○○　 │ 　 4/240   │
　　　　├──────┼──────┼──────┼──────┤
        │   黃  菊   │    2/80    │   午○○　 │ 　 2/200   │
        ├──────┼──────┼──────┼──────┤
        │   甲○○○ │    1/200   │   辰○○　 │ 　 1/30    │
　　　　├──────┼──────┼──────┼──────┤
        │   申○○   │    1/200   │   戊○○　 │ 　 8/80    │
　　　　├──────┼──────┼──────┼──────┤
        │   戌○○○ │            │   天○○   │            │
        │   丑○○　 │            │   庚○○   │            │
        │   子○○　 │    1/200   │   卯○○   │    1/2     │
        │   辛○○　 │            │   癸○○   │            │
        │   壬○○　 │            │            │            │
　　　　├──────┼──────┼──────┼──────┤
        │   黃守絨   │    1/200   │   亥○○   │    1/200   │
　　　　└──────┴──────┴──────┴──────┘
